臺北高等行政法院裁定
　　　　　　　　　　　　　　　　　　 95年度訴字第04507號
原　　　告　甲○
上列原告因勞保事件，提起行政訴訟。本院裁定如下：
    主  文
原告之訴駁回。
訴訟費用由原告負擔。
    理  由
一、按「公法上之爭議，除法律別有規定外，得依本法提起行政
    訴訟。」、「訴訟事件不屬行政法院之權限者，行政法院應
    以裁定駁回之。」行政訴訟法第2條及第107條第1項第1款分
    別定有明文。又國家賠償法所規定損害賠償之訴，除依該法
    規定外，適用民事訴訟法之規定，國家賠償法第12條定有明
    文。是依國家賠償法對國家賠償所生公法上爭議，除於提起
    行政訴訟合併請求（即行政訴訟法第7條之合併請求）外，
    應循民事訴訟程序救濟。
二、本件原告因勞保事件，於民國（下同）95年12月28日向本院
    提出之行政訴訟起訴狀，並未敘明清楚究以何機關為被告、
    起訴之聲明、訴訟種類、事實上及法律上之陳述等，經本院
    審判長以95年12月29日95年度訴字第4507號裁定命其補正。
    嗣原告於96年1月12日補正被告為行政院，訴稱其原係永久
    中度情感性精神病，勞工保險局未細心求證，遽認其為重度
    殘廢而逕予退保，經其於95年8月18日至95年11月6日向被告
    所屬秘書處陳情，爰訴請判命被告行政院賠償新台幣1,499,
    990元等語。按人民固有訴訟之權利，然有關訴訟之提起與
    進行，須依法律規定為之。本件核原告之上開主張，係單獨
    訴請被告行政院賠償，依國家賠償法第11條第1項、行政訴
    訟法第7條規定，不得單獨以國家賠償提起行政訴訟。揆諸
    首揭規定及說明，本件原告請求國家賠償事件，行政法院並
    無審判權，是其提起本件行政訴訟，難謂合法，應予駁回。
三、次按，人民以中央或地方機關之違法行政處分，致損害其權
    利或法律上之利益為由，或以中央或地方機關對其申請案件
    予以駁回，致其權利或法律上利益受違法損害為由，向高等
    行政法院提起撤銷訴訟，或請求該機關應為行政處分或應為
    特定內容之行政處分之訴訟，依行政訴訟法第4條第1項及第
    5條第2項規定，以經訴願程序為前提，茍未經訴願程序逕行
    提起行政訴訟，即屬同法第107條第1項第10款之起訴不備其
    他要件，且此項欠缺無法命補正，依該法條第1項前段規定
    ，即應以裁定駁回之。
四、綜觀原告訴狀意旨及所附資料，原告似對勞工保險局94年11
    月15日保給殘字第09460750100號函不服，惟原告所提起者
    ，不論係行政訴訟法第4條第1項規定之撤銷訴訟或同法第5
    條第2項規定之拒絕申請之訴，原告仍應經訴願程序後，方
    得合法提起，然原告並未申請審議及提起訴願，即逕行提起
    本件訴訟，此業經勞工保險局於96年3月12日以保給殘字第
    09610035070號函送答辯狀敘明，並經被告行政院於96年4月
    25日以院授給字第09610077130號函送答辯狀辯明在案，且
    有本院依職權逕向行政院勞工委員會網頁查詢訴願案件相關
    資訊附本院卷可稽，徵諸上開規定及說明，原告之起訴，亦
    難認為合法，應予駁回。
五、本件原告之訴既不合法，本院自無須命原告補正勞工保險局
    為被告，且其實體上之主張及陳述，本院亦無庸加以審酌，
    附此敘明。
六、依行政訴訟法第107條第1項第1款、第10款、第104條，民事
    訴訟法第95條、第78條，裁定如主文。
中    華    民    國    96    年    5     月    7     日
                        第三庭審判長法  官  姜素娥
                                    法  官  楊莉莉
                                    法  官  曹瑞卿
上為正本係照原本作成。
如不服本裁定，應於送達後10日內向本院提出抗告狀（須按他造
人數附繕本）。
中    華    民    國    96    年    5     月    7     日
            　　　　　　　　　 　 　書記官  方偉皓
